臺灣高雄地方法院刑事判決　　　　　　 100年度易字第1612號
公　訴　人　臺灣高雄地方法院檢察署檢察官
被　　　告　梁財銘
　　　　　　梁瑞麟
上列被告等因傷害案件，經檢察官提起公訴（100 年度偵字第22
449 號），本院判決如下：
    主  文
梁財銘共同傷害人之身體，處拘役伍拾日，如易科罰金，以新臺
幣壹仟元折算壹日。
梁瑞麟共同傷害人之身體，處拘役拾伍日，如易科罰金，以新
臺幣壹仟元折算壹日。又傷害人之身體，處拘役伍拾玖日，如易
科罰金，以新臺幣壹仟元折算壹日。應執行拘役玖拾日，如易科
罰金，以新臺幣壹仟元折算壹日。
    事  實
一、梁財銘、梁瑞麟為兄弟。梁財銘於民國100 年2 月20日下午
    6 時22分許，在高雄市○○區○○路112 號、114 號前，因
    見王擴評將機車停放該處而心生不滿，與王擴評發生口角，
    竟與梁瑞麟基於傷害之犯意聯絡，先由梁財銘徒手推王擴評
    ，致王擴評跌坐在機車上，梁瑞麟繼而以手勒住王擴評的頸
    部，梁財銘則以拳頭毆打王擴評之臉部，致王擴評受有右臀
    部挫傷及左側臉頰紅腫痛等傷害。梁瑞麟復不滿在場之蔡林
    阿春阻止其等毆打王擴評，竟基於傷害之犯意，旋衝入高雄
    市○○區○○路108 號蔡林阿春經營之金紙店內，持椅子毆
    打蔡林阿春頭部、手部，致蔡林阿春受有兩側上臂多處抓痕
    傷（10×0.1 公分、11×0.1 公分、5 ×0.1 公分、4 ×0.
    1 公分）及頭部挫傷等傷害。
二、案經王擴評、蔡林阿春訴由高雄市政府警察局岡山分局報告
    臺灣高雄地方法院檢察署檢察官偵查起訴。
    理  由
甲、程序部分：
一、本件為刑事訴訟法第376 條第1 、2 款所列案件，依同法第
    284 條之1 前段規定，由法官1 人獨任審判，合先敘明。
二、證據能力部分：
    (一)按被告以外之人於偵查中向檢察官所為之陳述，除顯有不
      可信之情況者外，得為證據。刑事訴訟法第159 條之1 第
      2 項定有明文。而所謂「顯有不可信」之情況，係指其不
      可信之情形，甚為顯著瞭然者，固非以絕對不須經過調查
      程序為條件，然須從卷證本身，綜合訊問時之外部情況，
      例如：是否踐行偵查中調查人證之法定程序，給予在場被
      告適當詰問證人之機會等情，為形式上之觀察或調查，即
      可發現，無待進一步為實質調查之情形而言，最高法院96
      年度臺上字第5684號判決意旨可資參照。查王擴評、蔡林
      阿春之檢察官訊問筆錄，均為被告梁財銘、梁瑞麟以外之
      人於審判外之言詞陳述，然其等於受訊問時均先經檢察官
      告知具結之義務及偽證之處罰後命其等具結，有各該訊問
      筆錄及證人結文附卷，且形式上觀察其等證述內容，並無
      誇大或顯與常情相違之顯不可信之情況，復於本院審理時
      均經傳訊到庭，由被告行使對質、詰問之權利，是其等於
      偵查中所為之陳述，應有證據能力。
    (二)按被告以外之人，於檢察事務官、司法警察官或司法警察
      調查中所為之陳述，與審判中不符，如其先前所為之陳述
      經證明具有較可信之特別情況，且為證明犯罪事實存否所
      必要者，得為證據，刑事訴訟法第159 條之2 亦有明定。
      準此，被告以外之人於司法警察人員調查中所為之陳述，
      如於審判中已到庭證述，且與審判中之陳述相符時，則其
      前於警詢之陳述並不符合刑事訴訟法第159 條之2 有關傳
      聞例外之規定，故不得作為認定本案犯罪事實有無之證據
      ，即應以其於審判中之陳述作為證據。查證人王擴評、蔡
      林阿春於警詢中之陳述，核與其等嗣於本院審理中證述之
      情節並無實質上之不符，參照上開說明，其等警詢中之陳
      述已無作為證據之必要，而無證據能力。
    (三)末按被告以外之人於審判外之言詞或書面陳述，除法律有
      規定者外，不得作為證據。又被告以外之人於審判外之陳
      述，雖不符前4 條之規定，而經當事人於審判程序同意作
      為證據，法院審酌該言詞陳述或書面陳述作成時之情況，
      認為適當者，亦得為證據，刑事訴訟法第159 條第1 項、
      第159 條之5 第1 項定有明文。查本案以下引用之其他被
      告梁財銘、梁瑞麟以外之人於審判外之書面陳述，均經被
      告2 人及檢察官於本院審理時同意作為證據，本院揆諸前
      開法條規定，並審酌上開書面陳述作成時之情況，認為適
      當，自得作為證據，合先敘明。
乙、實體部分：
一、訊據被告梁財銘矢口否認有何共同傷害、被告梁瑞麟矢口否
    認有何共同傷害及傷害犯行，辯稱：並未毆打王擴評、蔡林
    阿春，是王擴評拉住被告梁財銘的領子，被告梁瑞麟過來推
    開王擴評，因重心不穩導致被告梁瑞麟和王擴評一起倒在機
    車上，另被告梁瑞麟和蔡林阿春只有互相拉扯領子而已云云
    。經查：
    (一)被告梁財銘、梁瑞麟為兄弟。被告梁財銘於100 年2 月20
      日下午6 時22分許，在高雄市○○區○○路112 號、114
      號前，因見王擴評將機車停放該處而心生不滿，被告梁財
      銘及梁瑞麟因而與王擴評發生口角進而拉扯。被告梁瑞麟
      復不滿蔡林阿春出言阻止，亦在高雄市○○區○○路108
      號蔡林阿春經營之金紙店內，與蔡林阿春發生拉扯，其後
      王擴評、蔡林阿春於同日至高雄市立岡山醫院，經驗傷後
      診斷王擴評受有右臀部挫傷及左側臉頰紅腫痛等傷害、蔡
      林阿春受有兩側上臂多處抓痕傷（10×0.1 公分、11×0.
      1 公分、5 ×0.1 公分、4 ×0.1 公分）及頭部挫傷等傷
      害之事實，業據王擴評、蔡林阿春於檢察官訊問及本院審
      理時（偵卷第14至21頁、本院卷第21至26頁）具結證述在
      卷，並有高雄市立岡山醫院100 年2 月20日診斷證明書2
      紙（警卷第34至35頁）及現場照片1 份（警卷第28至33頁
      ）附卷可稽，復為被告梁財銘、梁瑞麟所不否認（審易卷
      第30頁、本院卷第20頁背面），堪以認定。
    (二)被告梁財銘、梁瑞麟共同毆打王擴評部分：
      1.王擴評於100 年9 月1 日檢察官訊問時具結證稱：當天
        要去橋頭路擺攤賣水果，被告梁財銘因不滿其將機車停
        放在112 號前，就和王擴評口角，當時被告梁瑞麟已經
        在旁邊，被告梁財銘就推王擴評，王擴評撞到機車，人
        、車倒地，後來被告梁瑞麟就走過來，用手勒住王擴評
        的脖子，被告梁財銘就用手打王擴評的臉部及胸口（偵
        卷第17頁）等語；於100 年12月1 日本院審理時具結證
        稱：當天王擴評車子停在112 號門口，被告梁財銘馬上
        用臺語說：「你給恁爸停好。」王擴評即上前與被告梁
        財銘理論，被告梁瑞麟衝出掐住王擴評頸部，被告梁財
        銘用右手拳頭打其左臉及胸口各1 拳，王擴評就往後面
        摔倒，爬起後又有人將其推倒，但不確定是誰推的，第
        3 次爬起來時被告梁財銘用腳踢王擴評1 下，右臀部挫
        傷是被推倒時倒地撞到機車受傷，左側臉頰紅腫痛是被
        告梁財銘毆打臉部所致（本院卷第22至23頁）等語。均
        明確指出其係因停車糾紛與被告梁財銘發生口角，而遭
        被告梁財銘推倒撞到機車而右臀部挫傷，及遭被告梁瑞
        麟勒住脖子以利被告梁財銘毆打其臉部造成左側臉頰紅
        腫痛等情。核與在場之蔡林阿春於同次檢察官訊問及本
        院審理時，具結證述王擴評、被告梁財銘因王擴評停車
        而起糾紛，被告梁財銘將王擴評的機車推倒，被告梁瑞
        麟出來後用左手勒住王擴評的脖子將王擴評壓制在機車
        上，被告梁財銘用拳頭打王擴評臉部、胸口，並以腳踢
        王擴評（偵卷第17頁、本院卷第25頁）等情節相符。並
        其所述遭毆打之各節，復與其同日診斷證明書（警卷第
        34頁）所診斷之傷勢互核一致，並無誇大之情。是王擴
        評前揭指述及蔡林阿春上開證述王擴評係遭被告梁財銘
        及梁瑞麟毆打各節，應足採信。至王擴評於本院審理時
        雖一度指稱被告梁瑞麟係自其後方勾住其脖子（本院卷
        第23頁），而與前揭所述被告梁瑞麟係用手掐住脖子部
        分略有差異，然此細節部分或因時隔多月而記憶發生歧
        異，尚無礙於其所為被告梁瑞麟乃以手壓制其頸部等重
        要情節之一致指述。
      2.況梁財銘於100 年9 月1 日檢察官訊問時亦證稱：「…
        梁瑞麟就出右手從王擴評面前以勒住脖子的方式扳倒王
        擴評…。」（偵卷第19頁）等語，查被告梁財銘與梁瑞
        麟係兄弟關係，且同因對王擴評不滿而與王擴評發生糾
        紛，與王擴評處於對立狀態，如非被告梁瑞麟確有以手
        勒住王擴評頸部之行為，被告梁財銘當不至於對被告梁
        瑞麟做出此等不利之指述，益可見王擴評所指遭被告梁
        瑞麟壓制頸部等節確實屬實。
      3.另被告梁財銘雖指述其遭王擴評拉住領子，只有雙方互
        相拉扯云云，然王擴評係身心障礙人士，裝有義肢、行
        動有所不便，此觀其開庭時步履蹣跚乙情（本院卷第21
        頁）自顯，豈有可能在站立不穩的情況下，還能以手抓
        住被告梁財銘的領子與其拉扯，實在是難以想像。亦可
        見被告梁財銘、梁瑞麟所辯情節與事實相違，不足採信
        。
      4.而由被告梁瑞麟以手壓制王擴評頸部，將之壓制在機車
        上，其目的無非便利被告梁財銘毆打王擴評，是被告梁
        瑞麟雖未實際出手毆打王擴評，惟其與被告梁財銘間，
        就上開毆打王擴評之傷害行為，自有犯意聯絡及行為分
        擔甚明。
    (三)被告梁瑞麟毆打蔡林阿春部分：
      1.蔡林阿春於100 年9 月1 日檢察官訊問時具結證稱：「
        我對蔡（蔡貴美，被告梁2 人之母親）梁他們說，妳當
        母親的叫2 個兒子動手打殘障的人（王擴評）這樣對嗎
        ？梁財銘、梁瑞麟聽了不高興就過來，梁瑞麟拿椅子打
        我的頭，我倒地後，他又拿起另1 個躺椅打我的頭，還
        拉我的頭髮，這次動手的只有梁瑞麟而已…。」（偵卷
        第17頁）及於本院100 年12月1 日審理時具結證稱：當
        天看到王擴評被打就報警，警察到達前，對被告2 人及
        其等母親說：「我已經報警了，妳當母親的人還叫妳2
        個兒子打1 個殘障的人。」說完後要走入店內時，被告
        梁瑞麟就衝進店裡，被告梁瑞麟先拿店內供客人坐的椅
        子打蔡林阿春頭部5 、6 下，其倒在店內玻璃櫃旁邊，
        因其手擋在面前護住頭部，被告梁瑞麟又拿合起來的躺
        椅打其手部很多下，驗傷單記載的抓痕傷是因為被躺椅
        的鐵絲彈簧打傷的，並指出被告梁瑞麟持以毆打其之椅
        子即為警卷第33頁下方照片之圓形木凳及同頁上方之躺
        椅（本院卷第25頁背面至第26頁）等語，明確指述其遭
        被告梁瑞麟先後分持木椅及躺椅毆打頭部及手部以致受
        傷等情。觀諸警卷照片所示之躺椅（警卷第32頁下方）
        摺疊起來時，椅背確有3 條鐵絲，如遭該鐵絲刮到，極
        可能造成類似抓傷之細長傷勢。王擴評復於本院審理時
        亦具結證稱：其第2 次爬起來時，看到被告梁瑞麟衝進
        蔡林阿春店內並拿起椅子要打蔡林阿春，但因遭梁財銘
        將其拉到馬路上，所以接下來沒看到，等再看到蔡林阿
        春時，其雙手都已經流血，不知道是抓傷或刮傷（本院
        卷第23頁背面）等語。顯見蔡林阿春係與被告梁瑞麟發
        生衝突後，始雙手流血受傷等情。又蔡林阿春前揭指述
        等節，復與其同日之診斷證明書所載傷勢（警卷第35頁
        ）相符，是其上開所為遭被告梁瑞麟持椅子毆打之指述
        ，堪信為實。
      2.至被告梁瑞麟雖辯稱係與蔡林阿春分持粉紅色塑膠椅互
        相架開格擋，之後以手互相拉扯身體（本院卷第26頁）
        ，沒有毆打蔡林阿春云云，惟無法合理說明如其未動手
        毆打，蔡林阿春何以當日會受有前揭傷勢，是其所辯，
        實不足採。
    (四)綜上所述，本案事證明確，被告梁財銘、梁瑞麟共同毆打
      王擴評及被告梁瑞麟毆打蔡林阿春等犯行均堪以認定，應
      各依法論科。
二、論罪科刑之理由：
    (一)核被告梁財銘所為，係犯刑法第277 條第1 項傷害罪；被
      告梁瑞麟所為，均係犯刑法第277 條第1 項傷害罪。
    (二)被告梁財銘、梁瑞麟就傷害王擴評之犯行，有犯意聯絡及
      行為分擔，應均論以共同正犯。
    (三)又被告梁瑞麟所犯如上所述共同傷害王擴評、傷害蔡林阿
      春等2 罪，犯意各別，行為互殊，應予分論併罰。
    (四)爰審酌被告梁財銘並無前科、被告梁瑞麟並無構成累犯之
      前案紀錄，有臺灣高等法院被告前案紀錄表2 份附卷可考
      ，被告梁財銘、梁瑞麟均為壯年男子，竟僅因停車之口角
      糾紛，不思理性解決，即共同毆打身心障礙之王擴評致其
      成傷，復因不滿蔡林阿春阻止其等毆打王擴評，被告梁瑞
      麟即以椅子毆打蔡林阿春成傷，且犯後矢口否認，未見悔
      意，迄未賠償王擴評及蔡林阿春之損失，犯後態度顯然不
      佳，及衡量王擴評、蔡林阿春所受傷勢輕重，被告梁財銘
      、梁瑞麟就毆打王擴評時使用之手段及參與情節等犯罪之
      動機、目的、手段及造成之損害等一切情狀，分別量處如
      主文所示之刑，並就被告梁瑞麟部分定應執行之刑，及均
      諭知易科罰金之折算標準。
三、據上論斷，應依刑事訴訟法第299 條第1 項前段、第284 條
    之1 ，刑法第28條、第277 條第1 項、第51條第6 款、第41
    條第1 項前段，刑法施行法第1 條之1 ，判決如主文。
本案經檢察官周天畏到庭執行職務。
中    華    民    國   100    年    12    月    22    日
                  刑事第十二庭  法  官  李貞瑩
以上正本證明與原本無異。
如不服本判決應於收受判決後10日內向本院提出上訴書狀，並應
敘述具體理由。其未敘述上訴理由者，應於上訴期間屆滿後20日
內向本院補提理由書（均須按他造當事人之人數附繕本）「切勿
逕送上級法院」。
中    華    民    國   100    年    12    月    22    日
                                書記官  黃翔彬
中華民國刑法第277 條
傷害人之身體或健康者，處3 年以下有期徒刑、拘役或1 千元以
下罰金。
犯前項之罪因而致人於死者，處無期徒刑或7 年以上有期徒刑；
致重傷者，處3 年以上10年以下有期徒刑。